【裁判字號】    95,易,1189
【裁判日期】    950817
【裁判案由】    詐欺
【裁判全文】
臺灣板橋地方法院刑事判決              95年度易字第1189號
公  訴  人  臺灣板橋地方法院檢察署檢察官
被      告  甲○○
上列被告因詐欺案件，經檢察官提起公訴（95年度偵字第11522號）
，本院依簡式審判程序判決如下：
    主  文
甲○○幫助意圖為自己不法之所有，以詐術使人將本人之物交付
，處有期徒刑參月，如易科罰金，以參佰元折算壹日。
    事  實
一、甲○○已預見如提供自己之金融帳戶存摺、提款卡、密碼等
    物供他人使用，可能幫助詐欺集團作為收取他人款項之用，
    以遂行詐欺取財犯行，竟仍不違背其本意，基於幫助詐欺之
    不確定故意，透過報紙分類廣告與姓名年籍不詳人士聯繫後
    ，於民國九十四年十二月十四日，在臺北縣永和市○○路與
    保平路口之７－１１便利商店前，分別以新臺幣（下同）五
    千元及三千元之代價，將其所開立之中華郵政股份有限公司
    永和永貞郵局第0000000號帳戶（以下簡稱永貞郵局
    帳戶）、臺灣中小企業銀行永和分行第000000000
    00號帳戶（以下簡稱臺灣中小企銀帳戶）之存摺、提款卡
    及密碼等物，出售予該姓名年籍不詳之人，以此方式幫助該
    不詳人士所組成之詐欺集團遂行詐欺取財犯行。嗣該詐欺集
    團成員即以撥打電話佯稱法院書記官，捏造受話者之信用卡
    遭盜刷、金融帳戶資料外洩、需查核帳戶密碼等不實情節之
    方式，致丙○○、戊○○、丁○○均陷於錯誤，而使丙○○
    於九十四年十二月十五日匯款一百萬元至甲○○前揭永貞郵
    局帳戶內，戊○○、丁○○則分別於九十四年十二月二十八
    日上午十時十分許、同日下午一時三十三分許，各匯款九萬
    元、三十四萬五千八百元至甲○○前揭臺灣中小企銀帳戶。
    嗣經丙○○、戊○○、丁○○發覺有異，經報警處理，始循
    線查悉上情。
二、案經臺北縣政府警察局永和分局移送臺灣板橋地方法院檢察
    署檢察官偵查起訴。本院於準備程序進行中，被告甲○○就
    被訴事實為有罪之陳述，經告知簡式審判程序之旨，並聽取
    公訴人、被告之意見後，本院合議庭裁定由受命法官獨任進
    行簡式審判程序。
    理  由
一、上揭犯罪事實，業據被告於警詢、偵查及本院準備程序、審
    理時均自白不諱，並據被告不爭執其證據能力、同意引為證
    據之被害人戊○○、丁○○及丙○○之代理人陳德建於警詢
    中陳稱明確，復有被告亦不爭執證據能力、同意引為證據之
    丙○○臺灣銀行存摺影本、臺灣銀行匯出匯款用紙、臺灣銀
    行取款憑條、丁○○之存款帳戶存提交易明細查詢表、臺灣
    中小企銀九十五年一月三日九五永和字第００５號函暨檢送
    之被告開戶基本資料、存款交易明細查詢單、中華郵政股份
    有限公司板橋郵局九十五年一月二十三日板營字第０９５０
    ２００２２０號函暨檢送之被告永貞郵局帳戶客戶歷史交易
    清單等件在卷可稽，足認被告之自白與事實相符。從而本案
    事證明確，被告犯行堪予認定。
二、論罪科刑：
  (一)按行為後法律有變更者，適用行為時之法律，但行為後之法
    律有利於行為人者，適用最有利於行為人之法律，刑法第二
    條第一項定有明文。本案被告行為後，刑法及其施行法業於
    九十五年七月一日修正施行，關於新舊法律變更之比較適用
    ，原則上應就罪刑有關之共犯、未遂犯、想像競合犯、牽連
    犯、連續犯、結合犯，以及累犯加重、自首減輕暨其他法定
    加減原因（如身分加減）與加減例等一切情形，綜其全部罪
    刑之結果而為比較（最高法院二十七年上字第二六一五號判
    例、同院八十七年度臺非字第四百號判決及同院九十五年第
    八次會議決議參考）。又此次修法與本案罪刑相關者，有刑
    法第三十條、第四十一條、第三十三條第五款等規定，本院
    認：
    (1)被告無論依修正前或修正後之刑法第三十條，均成立幫助
      犯，且新舊法均得減輕其刑，故就此部分而言，新法並未
      更有利於被告。
    (2)就易科罰金之折算標準部分，如依修正前刑法第四十一條
      第一項及修正前罰金罰鍰提高標準條例第二條之規定，應
      以銀元三百元即新臺幣九百元折算一日，惟若依修正後刑
      法第四十一條第一項前段（原罰金罰鍰提高標準條例第二
      條已同時刪除）之規定，係以新臺幣一千元、二千元或三
      千元折算一日，二者相較之下，應以修正前之規定較有利
      於被告。
    (3)再就刑法三十三條第五款言之，被告所犯刑法第三百三十
      九條第一項本身雖未修正，但在此次刑法及其施行法修正
      之前，依罰金罰鍰提高標準條例第一條前段之規定，其罰
      金部分之法定刑度為「銀元一千元（即新臺幣三萬元）以
      下，銀元一元（即新臺幣三元）以上」，嗣刑法施行法第
      一之一條增訂：「中華民國九十四年一月七日刑法修正施
      行後，刑法分則所定罰金之貨幣單位為新臺幣；九十四年
      一月七日刑法修正時，刑法分則編未修正之條文定有罰金
      者，自九十四年一月七日刑法修正施行後，就其所定數額
      提高為三十倍，但七十二年六月二十六日至九十四年一月
      七日新增或修正之條文，就其所定數額提高為三倍」，此
      規定因屬前揭罰金罰鍰提高標準條例第一條但書所稱之「
      法律已依一定比率規定罰金或罰鍰之數額或倍數」，自應
      優先適用，另修正後刑法第三十三條第五款亦已將罰金刑
      調整為新臺幣一千元以上，以百元計算，故修正後之標準
      換算，刑法第三百三十九條第一項之罰金刑已變更為「新
      臺幣三萬元以下，新臺幣一千元以上」，二者就罰金之最
      高數額固無不同，惟最低數額部分則以修正前之規定較有
      利於被告。
    (4)綜上，本案經本院綜合全部罪刑整體比較之結果，修正後
      之規定並未較有利於被告，依現行刑法第二條第一項前段
      規定，自應一體適用修正前之各規定論處。
  (二)核被告所為，係犯修正前刑法第三十條第一項前段、第三百
    三十九條第一項之幫助詐欺取財罪。被告係基於幫助之犯意
    ，販售帳戶予不詳人士所屬之詐欺集團，為該詐欺集團之詐
    騙財物犯行提供助力，並非直接參與詐欺取財之構成要件行
    為，係幫助犯，爰依刑法第三十條第二項之規定減輕其刑。
    本院審酌被告為貪圖私利而販賣帳戶，助長他人犯罪，並危
    及社會金融交易安全，惟其坦承犯行，犯後態度尚稱良好，
    暨其犯罪之動機、目的、手段等一切情狀，量處如主文所示
    之刑，並依修正前刑法第四十一條第一項前段、罰金罰鍰提
    高標準條例第二條之規定，諭知易科罰金之折算標準。
  (三)被告販賣之前揭永貞銀行帳戶、臺灣中小企銀帳戶之存摺、
    提款卡等物，固屬被告所有供犯罪所用之物，惟業經交付予
    不詳犯罪集團而未扣案，無證據證明尚屬存在；另被告因販
    賣帳戶所得之報酬共八千五百元，係被告所有因犯罪所得之
    物，惟亦未扣案，且上開金錢在被告收取後即難以特定，前
    揭各項物品又均非違禁物，未免日後執行有所困難，爰皆不
    併為沒收之宣告，附此敘明。
三、如不服本判決，得自收受送達之日起十日內，向本院提出上
    訴。
據上論斷，應依刑事訴訟法第二百七十三條之一第一項、第二百
九十九條第一項前段，刑法第二條第一項前段、修正前第三十條
、修正前第三百三十九條第一項、修正前第四十一條第一項前段
，罰金罰鍰提高標準條例第一條前段、修正前第二條，判決如主
文。
本案由檢察官乙○○提起公訴，經檢察官溫祖德到庭執行職務。
中    華    民    國    95    年    8     月    17    日
                  刑事第九庭    法  官  劉元斐
上列正本證明與原本無異。
如不服本判決，應於判決送達後十日內向本院提出上訴狀 (應附
繕本) ，上訴於臺灣高等法院。
                                書記官  郭玉芬
中    華    民    國    95    年    8     月    17    日
附錄本案論罪科刑所引法條：
刑法第三百三十九條：
意圖為自己或第三人不法之所有，以詐術使人將本人或第三人之
物交付者，處五年以下有期徒刑、拘役或科或併科一千元以下罰
金。
以前項方法得財產上不法之利益或使第三人得之者，亦同。
前二項之未遂犯罰之。


司法院資訊處製作；財團法人民間司法改革基金會備份。
